【裁判字號】    96,易,6300
【裁判日期】    970215
【裁判案由】    詐欺
【裁判全文】
臺灣臺中地方法院刑事判決              96年度易字第6300號
公  訴  人  臺灣臺中地方法院檢察署檢察官
被      告  丙○○
上列被告因詐欺案件，經檢察官提起公訴（九十六年度偵字第一
二七六三、六六○三號），被告於本院準備程序就被訴事實為有
罪之陳述，經本院合議庭裁定改行簡式審判程序，判決如下：
    主    文
丙○○幫助意圖為自己不法之所有，以詐術使人將本人之物交付
，處有期徒刑肆月，如易科罰金，以新臺幣壹仟元折算壹日，減
為有期徒刑貳月，如易科罰金，以新臺幣壹仟元折算壹日。又幫
助意圖為自己不法之所有，以詐術使人將本人之物交付，處有期
徒刑月，如易科罰金，以新臺幣壹仟元折算壹日，減為有期徒
刑壹月又拾伍日，如易科罰金，以新臺幣壹仟元折算壹日。應執
行有期徒刑月，如易科罰金，以新臺幣壹仟元折算壹日。
    犯罪事實
一、丙○○依一般社會之通見，可預見一般人支付代價取得他人
    金融機構帳戶使用常與財產犯罪密切相關，且取得他人存摺
    及帳戶資料之目的在於取得贓款及掩飾犯行不易遭人追查，
    苟出售金融帳戶予他人使用，將被犯罪集團用於向被害人詐
    欺取財之匯款之帳戶，又其對於提供帳戶雖無引發他人萌生
    犯罪之確信，但仍不顧他人所可能遭害之危險，因需錢孔急
    ，遂基於幫助犯罪集團遂行詐欺取財之財產上犯罪，縱有人
    持以犯罪亦不違反其本意之不確定故意，於民國九十五年十
    二月二十一日十一時，在臺中市○○路與進化路口附近之棒
    球場外人行道上，以新臺幣（下同）三千元之代價，將其先
    前向第一商業銀行大里分行（下稱一銀大里分行）所申請開
    立之帳號00000000000號帳戶存摺一本、提款卡
    一張、密碼一份、印章一顆及身及身分證影本一份出售交付
    予真實姓名不詳、綽號「小鐘」之成年男子；丙○○另基於
    幫助犯罪集團遂行詐欺取財之財產上犯罪，縱有人持以犯罪
    亦不違反其本意之不確定故意，於同年月二十三日十一時，
    在臺中縣大里市○○○○○路邊，以新臺幣（下同）三千元
    之代價，將其先前向第七商業銀行太平分行（下稱第七商銀
    太平分行）所申請開立之帳號0000000000000
    號帳戶存摺一本、提款卡一張、密碼一份、印章一顆及身及
    身分證影本一份出售交付予該綽號「小鐘」之成年男子，該
    「小鐘」之成年男子取得丙○○上開一銀大里分行及第七商
    銀太平分行存款帳戶之存摺、金融卡、密碼、印章後，果與
    其餘不詳姓名年籍之成年詐騙集團成員，共同基於意圖為自
    己不法之所有之詐欺取財之犯意，先於九十五年十二月二十
    八日八時，由姓名年籍不詳之女性成年詐騙集團成員先撥打
    電話予乙○○，佯稱其為中華電信員工，乙○○所使用之家
    用電話尚欠費一萬八千元未繳納，如有疑問則幫其轉接報案
    電話，並將電話轉由真實姓名年籍不詳、自稱「陳文明警官
    」之成年詐騙集團成員與乙○○聯絡，在電話中向乙○○詐
    稱乙○○另有二個帳戶疑似洗錢，須先將帳戶內存轉入指定
    帳戶以免遭凍結帳戶等語，致乙○○陷於錯誤，依指示於同
    日十一時十九分，在上海商業儲蓄銀行三重分行以臨櫃匯款
    方式，匯款八萬八千元至丙○○前開第七商銀太平分行帳戶
    內，隨即遭詐騙集團提領一空；復於九十五年十二月二十九
    日十四時，由姓名年籍不詳之成年詐騙集團成員先以打電話
    通知甲○○，佯稱其為相港悅海公司之人員，甲○○於其公
    司抽獎中獎現金一百四十九萬六千五百元，惟需預付會員費
    及各項見證代辦費後始得領獎等語，致甲○○陷於錯誤，於
    同日十四時，在第一商業銀行員林分行以臨櫃存款方式，匯
    款五萬一千二百元至丙○○前開一銀大里分行存款帳戶內，
    旋即遭詐騙集團提領一空。嗣後甲○○、乙○○察覺有異，
    始知受騙並分別報警處理，
二、案經臺中市警察局霧峰分局分別報請臺灣臺中地方法院檢察
    署檢察官偵查起訴。
    理    由
一、訊據被告丙○○對於前揭犯罪事實均坦承不諱，並據證人甲○○、乙○○分別於警詢時證述明確，且有被告前開第七商
    銀太平分行存款帳戶開戶印鑑卡、交易明細表、被告一銀大
    里分行存款帳戶開戶資料及交易明細表、上海商業銀行匯出
    匯款申請書、第一商業銀行存款存根聯各一份附卷可稽，堪
    認被告所開設上開一銀大里分行及第七商銀太平分行之存款
    帳戶確係為詐騙集團使用無訛。又被告於檢察官偵查中雖供
    陳該一銀大里分行帳戶係與其已遭判決確定之大里郵局帳戶
    一併出售予綽號「小鐘」之人等語，惟查，被告所有之大里
    郵局帳戶，係於九十五年十二月二十九日出售予綽號「小鐘
    」之人，此有本院九十六年度易字第八一五號確定判決在卷
    可參，然本件被告所有之一銀大里帳戶係於九十五年十二月
    二十一日出售予「小鐘」，此據被告於檢察官偵查中及本院
    審理時供承明確，足見該一銀大里分行帳戶資料與大里郵局
    帳戶資料，顯非於同一時間出售予「小鐘」之人，而非前案
    確定判決效力所及甚明，併予敘明。被告自白核與事實相符
    ，事證明確，其犯行堪以認定。
二、本件被告將其所申請開立之前開一銀大里分行、第七商銀太
    平分行帳戶分別出售交予「小鐘」之成年男子作為詐欺取財
    之匯款帳戶使用，顯均係基於幫助他人詐欺取財之犯意，且
    所為提供帳戶予他人之行為係屬刑法詐欺取財罪構成要件以
    外之行為，其既以幫助他人犯罪之意思而參與犯罪構成要件
    以外之行為，依刑法第三十條第一項幫助犯之規定，核被告
    所為，係犯刑法第三百三十九條第一項詐欺取財罪之幫助犯
    。被告幫助他人犯罪，係幫助犯，應依刑法第三十條第二項
    之規定，減輕其刑。被告先後二次提供帳戶予詐騙集團使用
    ，犯意各別，行為互殊，應予分論併罰。爰審酌被告提供帳
    戶予不法份子使用，非惟幫助詐欺取財者遂行其目的，同時
    使渠等得以隱匿其真實身分，減少遭查獲之風險，愈使其肆
    無忌憚，加深犯罪之猖獗，惟念及被告並未實際參與
    本件詐欺取財之犯行，對於破壞社會治安之責難性，尚不若
    實際實施犯罪行為之正犯為重，被告與上開不詳年籍姓名之
    人之關連性親疏，於此類型犯罪之角色輕重，實際利用該帳
    戶詐欺所得之財物分別為五萬一千二百元及八萬八千元，所
    生危害非輕，及犯後坦承犯行等一切情狀，分別量處如主文
    所示之刑，並各諭知易科罰金之折算標準。又被告所犯前開
    二次幫助詐欺取財犯行時間，均在九十六年四月二十一日前
    ，且無中華民國九十六年罪犯減刑條例第三條、第五條所定
    不得減刑之情形，爰依同條例第二條第一項第三款，各減輕
    其宣告刑二分之一，並諭知易科罰金之折算標準，並定其應
    執行之刑。
據上論斷，應依刑事訴訟法第二百七十三條之一第一項、第二百
九十九條第一項前段，刑法第三十條第一項、第二項、第三百三
十九條第一項、第五十一條第五款、第四十一條第一項前段，中
華民國九十六年罪犯減刑條第二條第一項第三款、第七條、第九
條、第十條、刑法施行法第一條之一，判決如主文。
中    華    民    國    97    年     2    月    15    日
                  刑事第六庭    法  官  戴博誠
上正本證明與原本無異。
如不服本判決，應於送達後十日內向本院提出上訴狀（須附繕本
），上訴於臺灣高等法院臺中分院。
上訴書狀如未敘述理由，應於上訴期間屆滿後二十日內補提理由
書於本院。
                                書記官  林政佑
中    華    民    國    97    年     2    月    15    日
【附錄論罪科刑法條】
刑法第三百三十九條第一項：
意圖為自己或第三人不法之所有，以詐術使人將本人或第三人之
物交付者，處五年以下有期徒刑、拘役或科或併科一千元以下罰
金。


司法院資訊處製作；財團法人民間司法改革基金會備份。
